# 资产证券化

提问人：郭小侠 时间：2017-02-24 16:31:08
现有审计的一家企业用自持物业进行ABS，募集资金4.8亿，其中4.5亿为优先级债权，0.3亿为次级证券，企业自行持有，次级证券没有预期收益率，在这种的情况下，如何进行会计处理，计算实际利率是按照4.8亿进行考虑还是4.5亿考虑，应该计入应付债券科目还是长期应付款科目

回答人：chenyiwei
这类交易的实质是资产抵押借款，相关的SPV主体需纳入该原始权益人的合并报表范围。在合并报表层面，就只体现从外部取得的4.5亿元优先级资金，自身持有的0.3亿元次级份额与对应的借款金额抵销。应分配给优先级持有人的收益确认为利息支出（如符合资本化条件的，则可以资本化）。
在原始权益人的个别报表层面，应分别确认一项对SPV的出资（其他非流动资产）0.3亿元和借款4.8亿元，两者不能抵销。

提问人：woshiyoubin 时间：2017-08-05 19:11:44
转移前后都是3%的违约风险，风险没有减少或发生显著变化，个人认为不能终止确认。

回答人：chenyiwei
基本赞同此观点。

提问人：cpab 时间：2017-12-02 12:05:30
计学撮要 问题4-1-39（商业地产资产证券化相关会计处理问题） 说明：“在满足上述条件的前提下，A 公司个别报表层面可在收到资产管理计划支付的股权转让款并将B 公司的股权过户到资产管理计划名下时，终止确认该长期股权投资，并确认股权转让损益，其自身认购的劣后级资产支持证券确认为可供出售金融资产（持有期间按成本计量，如发生减值情况的，则需计提减值准备，持有期间不确认收益）。在合并报表层面，商场物业这一固定资产也可以终止确认，并确认处置损益。” 请教： 1 、 A公司资产证券化满足出表的条件，确认了转让股权投资收益及固定资产的处置损益，对于A公司购买资产管理计划的劣后级份额，如购买了劣后级10%的份额，在确认股权投资收益及固定资产的处置损益时，是否扣除持有的劣后级10%的收益。此是否需按金融资产转移准则中的继续涉入进行核算，如何核算？谢谢！ 2 、 A公司为了在资产管理计划终止时，享有优先回购商场物业的权利，每年按全部资产管理管理计划的面值的一定比例向资产管理计划支付优先权维持费，该款不论最后是否行使优先权不予退还。 对于每年支付的优先权维持费如何核算，谢谢！ 3 、 自身认购的劣后级资产支持证券确认为可供出售金融资产（持有期间按成本计量，持有期间不确认收益），如在持有期间有分红，也不确认收益吗？谢谢！

回答人：chenyiwei
1 、继续持有的劣后级份额按购买价格作为成本。不扣除日后可能获得的收益。后续管理不属于继续涉入。 2 、优先权维持费，应按照预计需支付的年数计算出需支付的总额，予以预提，从物业的出售价款中扣减，影响处置损益的计算。 3 、持有期间收到分红正常确认投资收益。

提问人：cpab 时间：2017-12-16 00:32:14
计学撮要 问题4-1-39（商业地产资产证券化相关会计处理问题） 说明：“在满足上述条件的前提下，A 公司个别报表层面可在收到资产管理计划支付的股权转让款并将B 公司的股权过户到资产管理计划名下时，终止确认该长期股权投资，并确认股权转让损益，其自身认购的劣后级资产支持证券确认为可供出售金融资产（持有期间按成本计量，如发生减值情况的，则需计提减值准备，持有期间不确认收益）。在合并报表层面，商场物业这一固定资产也可以终止确认，并确认处置损益。” 请教： 1 、A公司资产证券化满足出表的条件，确认了转让股权投资收益及固定资产的处置损益，对于A公司购买资产管理计划的劣后级份额，如购买了劣后级10%的份额，在确认处置股权投资收益及固定资产的处置损益时，不扣除持有的劣后级10%的收益，其理由： A公司将B公司股权转让给资产管理计划，虽然持有资产管理计划10%的股权，但由于A公司处置股权/房产及购买10%的资产管理计划份额的价格均为公允的，且未来即使回购股权/房产，价格也是按公允价执行的，故没有保留处置10%股权的风险及报酬，又由于只持有10%的资产管理计划的份额，不能控制资产管理计划，也就不能控制B公司的股权/房产，故在确认股权转让投资收益及房产处置损益时，不扣除持有资产管理计划10%的份额收益，我的理解对吗？谢谢！
2 、A公司为了在资产管理计划终止时，享有优先回购商场物业的权利，每年按全部资产管理计划的面值的一定比例向资产管理计划支付优先权维持费，该款不论最后是否行使，优先权不予退还。优先权维持费，应按照预计需支付的年数计算出需支付的总额，予以预提，从物业的出售价款中扣减。 对于支付的优先权维持费，其不能列入以后向资产管理计划回购股权的投资成本中，理由是股权按公允价值购买，优先回购股权是与处置股权同时达成的，故与处置股权为一揽子交易，由于合同中约定支付的维持费不能冲减回购股权的价格，故只能冲减处置股权/房产的损益，我的理解对吗？谢谢！

回答人：chenyiwei
你的理解基本合理。